臺灣臺北地方法院刑事判決　　　　　　 100年度簡上字第86號
上　訴　人
即　被　告　何乾南
上列上訴人即被告因偽造文書案件，不服本院中華民國100年1月
18日所為100年度簡字第148號第一審刑事簡易判決（原聲請簡易
判決處刑書案號：臺灣臺北地方法院檢察署99年度偵緝字第2058
號），提起上訴，本院管轄之第二審合議庭判決如下：
    主  文
上訴駁回。
    事實及理由
一、本案經本院審理結果，認原審判決認事、用法及量刑均無不
    當，應予維持，並引用原審判決書記載之事實、證據及理由
    （如附件）。
二、被告上訴意旨略以：伊未曾冒用伊兄何英魁名義申請本件補
    辦身分證。因伊長年在代書事務所任職，亦熱衷法令研習，
    對於戶政法令及補辦身分證流程知之甚詳，實無執自己照片
    冒名申辦之可能云云，否認本件偽造文書犯行。惟查，被告
    於偵查中已供稱伊有在88年8月23日「何英魁」補領國民身
    分證申請書上簽名，其上所附個人照片亦是伊本人無誤等語
    明確，已自承伊即為冒名申請本件補辦身分證程序之人，被
    告於本院審理中始否認簽名之事實，應屬臨訟卸詞，無以採
    認。再核諸證人即受理本件程序之臺北市萬華區戶政事務所
    戶政人員莊玉英於本院審理結稱：「承辦補領國民身分證時
    ，申請人要提出2年內的照片、有效的證件例如護照、健保
    卡、退伍令也可以，我會核對這些資料，資料對了才會受理
    。若沒有有效證件的話，我們會將申請的資料送去民政局核
    對口卡，民政局核可之後我們才會發。當場也會核對申請人
    提出的照片跟他本人是否一樣，申請人也要當著我的面簽名
    。本件因為沒有有效證件，所以沒有當場核發。」等語明確
    ，故依證人所述其受理補發國民身分證件標準作業流程，除
    了核對照片容貌跟到場申請人相符外，尚要求申請人當場簽
    名，則本件既經證人莊玉英受理後轉向民政局查覆在案，他
    人自無從持被告相片到場而規避證人查核之可能，被告復未
    能合理說明自身相片何以外流遭他人持用之情，益徵被告確
    係本件行為人無訛。另被告固辯稱長年執行代書業務，熟諳
    戶政相關法令，不可能冒名申辦，致遭民政局調取口卡片發
    現犯行云云，惟成年人辦理身分證補發不得委任代理人辦理
    ，一定要本人到場申請乙節，同據證人莊玉英證述明確在卷
    ，衡情此項業務本無由地政士代辦之理，是被告雖係執行地
    政業務，然對於身分證補發流程及戶政法令自未必盡悉，又
    其縱知悉相關規定，惟以被告當時因案遭通緝，為脫免入監
    執行，確有可能鋌而走險，偽以親人名義申領證件，藉此隱
    匿真實身分之動機。故被告以前詞為否認犯罪之辯解，即不
    足採認。是以，其本件犯行，事證明確，原審予以論罪科刑
    ，並無違誤，被告上訴並無理由，應予駁回。
三、至於被告另稱伊於88年間曾因車禍不良於行，在中興醫院住
    院診治，可提出住院證明云云，惟迄至本件言詞辯論終結前
    並未提出證明文件以佐其說，經本院詢之臺北市立聯合醫院
    中興院區，亦查無被告所述就診紀錄，有該院100年5月20日
    函覆及公務電話紀錄在卷可認，難認所辯可採。又本件事證
    已明，被告聲請對伊實施測謊，亦認無調查必要，附此敘明
    。
據上論斷，應依刑事訴訟法第455條之1第1項、第3項、第373條
、第368條，判決如主文。
本案經檢察官趙雪瑛到庭執行職務
中    華    民    國   100    年    6     月    10    日
           刑事第十三庭   審判長法  官  許泰誠
                                法  官  陳君鳳
                                法  官  林瑋桓
以上正本證明與原本無異。
不得上訴。
                                書記官  鄭伊芸
中    華    民    國   100    年    6     月    10    日
附錄本案論罪科刑法條全文：
刑法第210條
偽造、變造私文書，足以生損害於公眾或他人者，處 5 年以下
有期徒刑。
刑法第216條
行使第 210 條至第 215 條之文書者，依偽造、變造文書或登載
不實事項或使登載不實事項之規定處斷。